【裁判字號】    97,上訴,271
【裁判日期】    971225
【裁判案由】    違反毒品危害防制條例
【裁判全文】
臺灣高等法院花蓮分院刑事判決         97年度上訴字第271號
上  訴  人
即  被  告  甲○○
上列上訴人因施用毒品案件，不服臺灣臺東地方法院97年度訴字
第230號，中華民國97年10月2日第一審判決（起訴案號：臺灣臺
東地方法院檢察署97年度偵字第1218號、97年度毒偵字第220 號
），提起上訴，本院判決如下：
    主  文
上訴駁回。
    理  由
一、依刑事訴訟法第350條、第361條、第362條、第367條規定，
    不服地方法院之第一審判決而上訴者，須提出上訴書狀，並
    應敘述具體理由，為上訴必備之程式；其所提出之書狀未敘
    述上訴理由，或僅曾以言詞陳述上訴理由者，均應於上訴期
    間屆滿後20日內補提理由書於第一審法院。第一審法院經形
    式審查，認逾期未補提上訴理由者，應定期間先命補正；逾
    期未補正者，為上訴不合法律上之程式，應以裁定駁回。倘
    已提出上訴理由，但所提非屬具體理由者，則由第二審法院
    以上訴不合法律上之程式，判決駁回。而所謂具體理由，必
    係依據卷內既有訴訟資料或提出新事證，指摘或表明第一審
    判決有何採證認事、用法或量刑等足以影響判決本旨之不當
    或違法，而構成應予撤銷之具體事由，始克當之（例如：依
    憑證據法則具體指出所採證據何以不具證據能力，或依憑卷
    證資料，明確指出所為證據證明力之判斷如何違背經驗、論
    理法則）；倘僅泛言原判決認定事實錯誤、違背法令、量刑
    失之過重或輕縱，而未依上揭意旨指出具體事由，或形式上
    雖已指出具體事由，然該事由縱使屬實，亦不足以認為原判
    決有何不當或違法者（例如：對不具有調查必要性之證據，
    法院未依聲請調查亦未說明理由，或援用證據不當，但除去
    該證據仍應為同一事實之認定），皆難謂係具體理由，俾與
    第二審上訴制度旨在請求第二審法院撤銷、變更第一審不當
    或違法之判決，以實現個案救濟之立法目的相契合，並節制
    濫行上訴，最高法院97年度台上字第892 號判決意旨參照。
    是倘上訴人之上訴書狀雖敘述上訴理由，惟並未具體敘述第
    一審判決有何不當或違法情形，即與未敘述具體理由無異，
    所為上訴，即非適法。
二、本件被告不服原審判決提起上訴，於民國97年10月21日提出
    上訴，另於97年12月8 日補充上訴理由略稱：「被告97年10
    月2日施用一、二級毒品被判決1年5月，合併執行刑共為1年
    3月，他人「施美義」與被告相同使用方式卻為不同之對待
    ，心中甚為不解，請求法院給予公正量刑，使被告勇於承擔
    所犯罪行。」云云。
三、查原審認定被告施用第一級毒品，累犯，處有期徒刑10月；
    又施用第二級毒品，累犯，處有期徒刑5 月。應執行有期徒
    刑1年1月。被告上訴理由認為原判決合併執行刑共為1年3月
    ，顯有誤會。次查，刑之量定，固為實體法上賦予法院得為
    自由裁量之事項，但此項職權之行使，並非得恣意為之，仍
    應受比例原則、平等原則、罪刑相當原則之支配。法院於科
    刑時應分別以行為人之責任為基礎，並審酌刑法第57條所列
    各款應行注意事項及一切情狀，為被告量刑輕重之標準，並
    非必須科以同一之刑；務必使輕重得宜，罰當其罪，以符合
    法律授權之目的，實現刑罰權分配之正義。被告認其與「施
    美義」均有施用第一、二級毒品之犯行卻遭受不同之法律評
    價，顯有違公平原則，惟據本院調取案外人施美義於原審法
    院97年度訴字第230 號被訴違反毒品危害防制條例案件判決
    記載，施美義係將海洛因、甲基安非他命放入注射針筒加水
    溶化，以針頭注射之方式同時施用第一級毒品海洛因及第二
    級毒品甲基安非他命；本案被告甲○○則係以玻璃球燒烤方
    式施用第二級毒品甲基安非他命，以針筒注射第一級毒品海
    洛因，施用毒品時間先後有別，且施用方式不同，原審法院
    就被告甲○○與施美義所犯施用毒品犯行給予不同之法律評
    價，與憲法第7 條所揭櫫「相同之事物，應為相同之待遇」
    之平等權並無違誤。原審審酌毒品對我國社會秩序及國人身
    心健康危害至鉅，以及被告前經觀察勒戒、強制戒治之機會
    ，猶因施用海洛因、甲基安非他命再犯本罪，顯未衷心悛悔
    ，漠視法令之禁制，恣意濫用藥品，兼衡酌其施用海洛因、
    甲基安非他命所生危害實以自戕健康為主，於他人尚無明顯
    重大危害，及犯後終能供認無隱，態度尚佳等一切情狀量刑
    ，並定應執行之刑，核無不當。被告提起本案上訴，僅空言
    與「施美義」同樣之使用方式，卻遭不同之法律評價，無法
    舉出具體事證指明原判決有何違法、不當情形，顯與刑事訴
    訟法第361條第2項規定上訴所應具備之「具體理由」未合，
    其上訴屬違背法律上之程式，爰不經言詞辯論，逕予駁回。
四、據上論斷，應依刑事訴訟法第367條前段、第372條，判決如
    主文。
中    華    民    國    97    年    12    月    25    日
                            刑事庭審判長法  官  謝志揚
                                        法  官  賴淳良
                                        法  官  劉雪惠
上正本證明與原本無異。
施用第一級毒品部分得上訴，如不服本判決，應於判決送達後10
日內，向本院提出上訴狀。其未敘述理由者，並應於提出上訴狀
後10日內本院補提理由狀（均須按他造當事人之人數附繕本）「
切勿逕送上級法院」。
施用第二級毒品部分不得上訴。
                                        書記官  李德霞
中    華    民    國    97    年    12    月    25    日
附錄本案論罪科刑法條全文：
毒品危害防制條例第10條
施用第一級毒品者，處 6 月以上 5 年以下有期徒刑。
施用第二級毒品者，處 3 年以下有期徒刑。


司法院資訊處製作；財團法人民間司法改革基金會備份。
